最高法院刑事判決　　　　　　　　　　　　　　　九十一年度台上字第四五七二號
　　上　訴　人　甲○○
右上訴人因違反毒品危害防制條例等罪案件，不服台灣高等法院高雄分院中華民國九
十一年五月二十八日第二審判決（九十一年度上訴字第六六七號，起訴案號：台灣高
雄地方法院檢察署八十九年度毒偵字第六九０六號），提起上訴，本院判決如左：
    主  文
上訴駁回。
    理  由
一施用第一級毒品部分
按刑事訴訟法第三百七十七條規定，上訴於第三審法院，非以判決違背法令為理由，
不得為之。是提起第三審上訴，應以原判決違背法令為理由，係屬法定要件。如果上
訴理由狀並未依據卷內訴訟資料，具體指摘原判決不適用何種法則或如何適用不當，
或所指摘原判決違法情事，顯與法律規定得為第三審上訴理由之違法情形，不相適合
時，均應認其上訴為違背法律上之程式，予以駁回。本件上訴人甲○○上訴意旨略稱
：其於偵、審中坦承犯行，顯見上訴人犯後已具悔意，且其施用第一級毒品，係因身
體受傷，為減輕疼痛有以致之，原審竟諭知較重罪刑，將使上訴人於服刑期間家中老
父乏人照料，因請撤銷原判決，酌情從輕量刑，予上訴人以自新之機會云云。查原判
決認定上訴人於民國八十七年一月間，因違反肅清煙毒條例案件，經裁定送觀察、勒
戒後，認有繼續施用毒品傾向，裁定令入戒治處所施以戒治處分，於八十八年三月十
一日停止戒治，所餘戒治期間付保護管束，於八十八年十一月五日執行完畢，由第一
審法院以八十七年度訴字第一三四五號判決免刑確定；又於八十七年間，因施用毒品
案件，經裁定強制戒治嗣經停止戒治，由台灣高雄地方法院檢察署檢察官於八十八年
十一月二十二日以八十八年度戒毒偵字第三六三號不起訴處分確定仍不知悔改，又基
於概括之犯意，自八十九年二月間某日起至同年十月十日下午三時許止，分別在高雄
縣茄萣鄉○○村○○街一五二巷十六號住處、高雄縣茄萣鄉海邊公園某涼亭及高雄市
○○路某處等處，連續施用第一級毒品海洛因數次；嗣於八十九年十月十日二十一時
二十分為警查獲，並扣得海洛因一包（驗餘淨重零點陸參公克），係依憑上訴人之自
白，並有扣案白色粉末、晶體物各一包、鑑定通知書、強制戒治裁定書、免刑判決書
等證據，資以認定上訴人有施用第一級毒品海洛因之事實，因而維持第一審論處上訴
人連續施用第一級毒品罪刑（累犯），為無不合，予以維持，駁回上訴人在第二審之
上訴，已明其所憑之證據及認定之理由。從形式觀察，並無違背法令之情形存在。
次按上訴人縱有受傷，自當就醫診治，非可據為吸毒減刑之理由，而犯人之品行，依
刑法第五十七條第六款為科刑輕重之標準，原判決既審酌上訴人曾有多次違反麻醉藥
品管理條例、肅清煙毒條例案件之前科紀錄，經執行有期徒刑及強制戒治猶無法戒除
施用毒品惡習，認有諭知較重罪刑之必要，已於理由中述明確，核無違法可言。上
訴意旨徒就原審法院自由裁量權之行使，任意指為違法，核與法律規定，得為第三審
上訴理由之違法情形不相適合，其就施用第一級毒品部分之上訴為違背法律上之程式
，應予駁回。
二施用第二級毒品部分
按刑事訴訟法第三百七十六條所列各罪之案件，經第二審判決者，不得上訴於第三審
法院，法有明文規定。經查上訴人甲○○被訴施用第二級毒品安非他命部分，原審係
依毒品危害防制條例第十條第二項論處罪刑，核係刑事訴訟法第三百七十六條第一款
所列之罪，此部分既經第二審判決，自不得上訴於第三審法院，上訴人竟一併提起，
顯非法之所許，應予駁回。
據上論結，應依刑事訴訟法第三百九十五條前段，判決如主文。
中      華      民      國    九十一    年      八      月     十五     日
                              最高法院刑事第八庭
                                  審判長法官  莊  登  照
                                        法官  洪  明  輝
                                        法官  黃  一  鑫
                                        法官  魏  新  和
                                        法官  林  秀  夫
      右正本證明與原本無異
                                              書  記  官
中      華      民      國    九十一    年      八      月    二十一    日
